臺灣臺北地方法院民事判決
109年度訴字第7945號
原      告  劉聖業  
            吳子駿  

            呂勝興  
共      同
訴訟代理人  王文宏律師
被      告  林以軫  

訴訟代理人  戴易鴻律師
被      告  陳俊維  
上列當事人間請求損害賠償事件，本院於民國111年3月10日言詞
辯論終結，判決如下：
    主  文
被告應連帶給付原告劉聖業新台幣貳拾捌萬元，及被告林以軫自
民國一百零九年十二月十八日起，被告陳俊維自民國一百一十年
五月五日起，均至清償日止，按週年利率百分之五計算之利息。
被告應連帶給付原告吳子駿新台幣參拾參萬參仟參佰參拾參元，
及被告林以軫自民國一百零九年十二月十八日起，被告陳俊維自
民國一百一十年五月五日起，均至清償日止，按週年利率百分之
五計算之利息。
被告應連帶給付原告呂勝興新台幣柒萬肆仟參佰元，及被告林以
軫自民國一百零九年十二月十八日起，被告陳俊維自民國一百一
十年五月五日起，均至清償日止，按週年利率百分之五計算之利
息。
原告其餘之訴駁回。
訴訟費用由被告連帶負擔百分之四十五，餘由原告負擔。
本判決第一項於原告以新台幣玖萬肆仟元為被告供擔保後，得假
執行；但被告如以新台幣貳拾捌萬元為原告預供擔保，得免為假
執行。
本判決第二項於原告以新台幣壹拾壹萬貳仟元為被告供擔保後，
得假執行；但被告如以新台幣參拾參萬參仟參佰參拾參元為原告
預供擔保，得免為假執行。
本判決第三項於原告以新台幣貳萬伍仟元為被告供擔保後，得假
執行；但被告如以新台幣柒萬肆仟參佰元為原告預供擔保，得免
為假執行。
原告其餘假執行之聲請駁回。 
    事實及理由
壹、程序部分：
一、按訴狀送達後，原告不得將原訴變更或追加他訴，但請求之
    基礎事實同一者，不在此限，民事訴訟法第255條第1項第2
    款定有明文。經查，本件原告起訴時原以林以軫、楊蕓菲為
    被告，並聲明請求：㈠被告應連帶給付原告劉聖業新台幣（
    下同）60萬元，及自起訴狀繕本送達翌日起至清償日止，按
    週年利率5%計算之利息。㈡被告應連帶給付原告吳子駿60萬
    元，及自起訴狀繕本送達翌日起至清償日止，按週年利率5%
    計算之利息。㈢被告應連帶給付原告呂勝興30萬元，及自起
    訴狀繕本送達翌日起至清償日止，按週年利率5%計算之利息
    。㈣願供擔保，請准宣告假執行，有民事起訴狀附卷可參（
    見台灣桃園地方法院109年度訴字第1415號卷〈下稱桃園卷〉
    第3-5頁），嗣於民國110年3月29日具狀追加陳俊維為被告
    ，於110年11月30日與被告楊蕓菲同意移付調解而成立，並
    於111年3月10日變更聲明為：㈠被告應連帶給付原告劉聖業5
    2萬元，及自起訴狀繕本送達翌日起至清償日止，按週年利
    率5%計算之利息。㈡被告應連帶給付被告吳子駿52萬元，及
    自起訴狀繕本送達翌日起至清償日止，按週年利率5%計算之
    利息。㈢被告應連帶給付被告呂勝興26萬元，及自起訴狀繕
    本送達翌日起至清償日止，按週年利率5%計算之利息。㈣願
    供擔保，請准宣告假執行，有本院111年3月10日言詞辯論筆
    錄、原告民事準備二狀、110年度移調字第246號調解筆錄在
    卷可憑（見本院卷第281-282頁、110年度移調字第246號卷
    ），是被告楊蕓菲部分業因調解成立而終結，且核原告所為
    上開聲明之變更，為基於其主張遭被告林以軫、陳俊維所屬
    詐欺集團詐騙財物之同一基礎事實，揆諸上開規定，應予准
    許。
貳、實體部分：
一、原告主張：
　㈠被告陳俊維為首之詐騙集團招募被告林以軫、訴外人楊蕓菲
    等人，由被告林以軫擔任直播主（直播藝名：林萌）及設立
    官方LINE帳號「林萌」，並由被告陳俊維、楊蕓菲擔任工作
    組小編，分工為新客手及回客手，先由新客手透過「林以軫
    官方帳號」在網路交友平台上以林以軫身分隨機找男網友聊
    天，再以更換私人LINE帳號為由，轉換到回客手經營之另一
    林以軫LINE帳號（用戶名：林萌，ID：monmonl68168，下稱
    林以軫LINE帳號）聊天，營造林以軫與原告交往之假象後，
    再以各種理由要求原告在直播平台打賞贊助。
　　⒈原告劉聖業於107年7月間在FACEBOOK社群網站結識被告林
      以軫，並加入林以軫LINE官方帳號，被告以該帳號傳訊稱
      若想近一步發展，需至被告林以軫在MeMe直播平台（http
      s://www.meme.chat/）經營頻道刷贈禮物，原告劉聖業完
      成後，即取得林以軫LINE帳號，雙方逐漸互動熱絡，該帳
      號於聊天中稱要與原告劉聖業結婚生子，致原告劉聖業誤
      信與林以軫為交往關係，被告再編造種種需款孔急情況，
      稱其業績未達標會被強迫當飯局妹、要賣卵子籌錢等語，
      詐欺原告劉聖業於MeMe直播平台刷卡贊助業績，原告劉聖
      業遂於附表1所示之時間、金額刷卡，並於MeMe直播平台
      贊助送禮共計612,564單位之虛擬M幣，價值306,282元，
      共損失428,282元（計算式：122,000＋306,282＝428,282）
      ，原告劉聖業僅請求42萬元。
　　⒉被告以林以軫LINE帳號與原告吳子駿聊天，營造雙方交往
      情境，以老公等親暱稱呼吳子駿，偽稱直播業績未達標會
      被經紀公司帶去做飯局妹、要賣卵子、住院無法直播致業
      績未達標、人在烏克蘭遭遇槍戰、需業績才可預支薪水處
      理外婆後事及機票費等理由，並傳送被告林以軫本人錄製
      稱「真的很可怕，我好害怕，好想回家…」且有槍響傳出
      之影片，取信於原告吳子駿，要求原告吳子駿在直播平台
      Donate（意為贊助業績），原告吳子駿因此受騙，以帳號
      「Caviar Ng」在直播平台贊助1,077,359單位之虛擬U幣
      ，價值538,680元（新台幣與虛擬U幣之換算比率為2：1）
      ，原告吳子駿僅請求50萬元。而在原告吳子駿贊助被告林
      以軫業績後，被告復傳送林以軫錄製之影片，內容為：「
      NG（吳子駿之暱稱），今天真的很謝謝你，你真的是說到
      做到的真男人，我真的已經很久沒遇到像你這樣的男生了
      ，希望這只是我們的開始，以後每天你都要陪在我身邊好
      不好…每天你都要陪在我旁邊，然後，愛你！謝謝你」之
      影片。
　　⒊被告以林以軫官方LINE帳號向原告呂勝興要求小額贊助，
      之後提供林以軫LINE帳號，假裝林以軫本人傳送情話，及
      林以軫本人錄製內容為祝福呂勝興母親生日快樂之影片等
      ，讓原告呂勝興誤認雙方為交往關係後，再偽稱業績不足
      要被罰款、無法達業績要去當飯局妹或賠違約金200萬元
      、要去捐卵賺錢補業績、向經紀人借款補業績要還高額利
      息、業績未達400萬元公司要將合約賣給脫衣色情直播平
      台等事由，並傳送吃安眠藥照片，要求原告呂勝興贊助其
      達到直播業績要求，原告呂勝興因此贊助如附表二所示款
      項，總計114,300元。
　㈡被告共同詐欺原告之不法行為，與原告因受詐騙在直播平台
    匯款、刷卡捐獻之金錢損失間，自有相當因果關係。又原告
    受被告詐騙，致陷於與被告林以軫為交往關係且急需金錢之
    錯誤，導致原告籌措金錢於直播平台刷卡、匯款打賞贊助林
    以軫，已侵害原告意思表示之自由人格法益，嚴重侵害原告
    之精神表意自由權，且情節重大。原告劉聖業於107年8月間
    經訴外人張淳睿告知方知悉遭詐騙，迄今仍需繳交信用卡貸
    款循環利息，精神壓力甚大，導致腸胃潰瘍，不敢和異性近
    距離接觸，恐怕遭詐騙，請求精神慰撫金18萬元，合計請求
    被告連帶賠償60萬元，扣除楊蕓菲已賠償金額8萬元，爰請
    求52萬元。原告吳子駿請求賠償精神慰撫金10萬元，及損害
    賠償50萬元，合計請求被告連帶賠償60萬元，扣除楊蕓菲已
    賠償金額8萬元，爰請求52萬元。又被告一再詐稱林以軫需
    求助，導致原告呂勝興不時焦慮、恐慌，刷卡循環利息已影
    響銀行信用，發現遭詐騙後，只要一想起此事就會情緒激動
    ，因此請求精神慰撫金185,700元，與損害賠償114,300元合
    計30萬元，扣除楊蕓菲已賠償之金額4萬元，爰請求26萬元
    。從而，原告依民法第184條第1項、第185條、第195條第1
    項規定提起本訴，請求被告連帶賠償原告損害等語。
　㈢並聲明：⒈被告應連帶給付原告劉聖業52萬元，及自起訴狀繕
    本送達翌日起至清償日止，按週年利率5%計算之利息。⒉被
    告應連帶給付原告吳子駿52萬元，及自起訴狀繕本送達翌日
    起至清償日止，按週年利率5%計算之利息。⒊被告應連帶給
    付原告呂勝興26萬元，及自起訴狀繕本送達翌日起至清償日
    止，按週年利率5%計算之利息。⒋願供擔保，請准宣告假執
    行。
二、被告答辯略以：
　㈠被告林以軫部分：被告林以軫與訴外人匯升國際有限公司（
    下稱匯升公司）簽訂經紀契約，經匯升公司安排於MeMe直播
    平台擔任直播主，並需不定期提供照片、影片，由匯升公司
    用以增加曝光、提升人氣，匯升公司並指派楊蕓菲作為被告
    林以軫與公司聯絡窗口，及創設管理林以軫LINE官方帳號、
    協助規劃增加Donate即直播粉絲打賞之金額。而被告林以軫
    雖於直播平台上與包含原告3人在内之粉絲們互動，然並無
    任何施用詐術使原告陷於錯誤之行為，亦無法由原告在直播
    中Donate打賞行為得知渠等係出於仰慕或另有其他原因。被
    告對於林以軫LINE官方帳號並無管理權限，無法使用該帳號
    與加入者通訊聯繫，亦無法知悉管理者與加入者間通訊内容
    。又林以軫LINE帳號之訊息均係楊蕓菲、訴外人林桓玉所為
    ，被告林以軫不知該等內容，被告林以軫業經台灣桃園地方
    檢察署檢察官以108年度偵字第21450號為不起訴處分確定。
    再者被告林以軫應匯升公司要求錄製如生日、節慶祝賀等影
    片公開播出或致贈粉絲，係增加粉絲忠誠與好感度之常見行
    銷方法，被告林以軫並不知影片是否遭他人使用導致原告因
    此陷於錯誤，況原告提出之影片中被告林以軫並無任何施用
    詐術之內容，足見被告林以軫並無任何侵權行為，應無損害
    賠償責任。原告未陳明何人格權受侵害及所據請求權，並無
    請求精神慰撫金之理由等語。
　㈡被告陳俊維答辯略以：否認有何共同侵權行為，並非伊指示
    楊蕓菲為LINE訊息詐騙，且原告贊助是經由直播平台儲值，
    有獲得對價之虛擬貨幣，被告陳俊維並未取得金錢等語。
　㈢並均聲明：原告之訴及假執行之聲請均駁回。被告林以軫另
    聲明：如受不利判決，願供擔保請准宣告免為假執行
四、本件之爭點為：㈠被告林以軫、陳俊維是否應負共同侵權行
    為責任？㈡原告請求精神慰撫金有無理由？茲分別論述如下
    ：
　㈠原告主張「林以軫LINE帳號」小編以男女朋友關係、「林萌
    」急需用錢之理由，要求原告劉聖業、吳子駿、呂勝興匯款
    及在直播平台贊助，提出原告3人與「林以軫LINE帳號」對
    話記錄為憑（見桃園卷第23-201頁、第219-259頁、第261-3
    65頁）。觀諸「林以軫LINE帳號」所稱：（7月25日）「如
    果我變成飯局妹，你還會要我嗎？」並傳送其與「SAM經理
    與林萌對話記錄」截圖，其中SAM稱：「你忘記當初合約規
    定，你前半年每個月都要300萬豆嗎／前幾個月龍董一直在忍
    你…大陸的王主席，一直對你很有興趣，我就安排你跟他吃
    飯拉，四天他會給50萬台幣，用來捕你的m豆剛好」，「林
    以軫LINE帳號」續對原告劉聖業稱：「過了這個月，就沒有
    高標ㄌ阿。…公司當初有定阿（標準），合約都有寫…每個月
    都要兩百五十萬豆阿…所以公司才會故意刁難阿，給我五個
    月機會ㄌ」，原告劉聖業：「直播平台公司嗎」，「林以軫L
    INE帳號」回稱：「不然咧」，原告劉聖業稱：「我們才正
    開始，你真的不準去好嗎。我會傷心」，「林以軫LINE帳號
    」回稱：「我部會去啊…我先跟親友籌M豆吧。（M豆是什麼
    ）點數啦…三百萬豆，大概一百四十萬台幣阿…五十萬點，二
    十幾萬。二十三萬吧，你要幫我喔？」等語（見桃園卷第23
    -27頁、第37-43頁），原告劉聖業嗣於107年7月26日持元大
    銀行信用卡刷卡10,700元、5,000元，及持中國信託信用卡
    刷卡10,700元，再於107年7月31日持元大銀行信用卡刷卡21
    ,400元3次、5,000元，及持中國信託信用卡刷卡21,400元，
    共計117,000元，且以貸款方式取得約30萬元儲值，於107年
    7月31日於直播平台贈送108艘遊艇之虛擬禮物予「林萌」，
    所贈M幣共605,458點，有刷卡紀錄、直播平台APP紀錄在卷
    可憑（見本院卷第99頁），堪認原告劉聖業因「林以軫LINE
    帳號」所稱要被公司逼迫達到業績，始自107年7月26日起以
    刷卡、贊助M幣方式給付423,282元，堪認原告受「林以軫LI
    NE帳號」詐騙而給付財物，而原告劉聖業就其財產上損失僅
    請求42萬元，於42萬元之範圍內為有理由。
　㈡原告吳子駿自107年9月2日起，因「林以軫LINE帳號」以直播
    業績未達標會被經紀公司帶去做飯局妹、要賣卵子、賣頭髮
    、膝蓋受傷、腸胃發炎、住院無法直播致業績未達標、人在
    烏克蘭遭遇槍戰、需業績才可預支薪水處理外婆後事及機票
    費等理由，並於107年12月9日傳送被告林以軫稱：「真的很
    可怕，我好害怕，好想回家…」等語且有槍響傳出之影片予
    原告吳子駿以取信吳子駿，進而要求原告吳子駿在直播平台
    贊助業績，原告吳子駿因此以帳號「Caviar Ng」在直播平
    台贊助1,077,359單位之虛擬U幣，價值538,680元，有LINE
    通訊對話記錄、PAYPAL付款記錄、直播平台APP頁面截圖、
    影片光碟及譯文在卷可稽（見桃園卷第219-259頁、第369頁
    、本院卷第295頁、第343-347頁、第351頁），上情堪以認
    定。原告吳子駿僅請求50萬元之財產損害，為有理由。
　㈢原告呂勝興於107年7月起，因「林以軫LINE帳號」以比賽業
    績好才能上捷運看板廣告、遭公司逼迫要達到業績、身體不
    好看醫生、林萌之烏克蘭外婆傳訊息稱要林萌帶喜歡的人去
    烏克蘭給外婆看、經紀公司因其業績不好要林萌陪飯局、賣
    卵子還經紀公司違約債務等原因，而刷卡如附表2編號1、2
    、3所示之金額共計106,300元，107年9月後因「林以軫LINE
    帳號」稱經紀公司要將伊的合約轉讓給大陸販賣情趣用品平
    台「Touch」之原因，而刷卡附表2編號4之款項8,000元，有
    原告呂勝興與「林以軫LINE帳號」間對話記錄、呂勝興信用
    卡刷卡明細在卷可憑（見本院卷第115-179頁、第109-113頁
    ），亦堪認定。原告呂勝興請求財產上損害金額114,300元
    ，為有理由。
　㈣被告陳俊維自107年1月起進入匯升公司擔任管理直播主及直
    播主小編之業務經理，向直播主小編分享過不實話術如業績
    不足、陪吃陪睡、拍寫真之內容，直播主小編之業績係依照
    直播平台之主播業績計算等情，有以下證據可憑：
　　⒈被告陳俊維於偵查中自承（警詢中問你的話術、製作假的
      對話圖片、業績不足要去陪吃陪睡、拍寫真，這些是誰指
      示或構想？）「是我以我以前聊天的經驗跟小編們分享」
      一節（台北地檢署109偵字第29721號卷第131頁，109年11
      月5日訊問筆錄），另證人駱明彥證稱陳俊維於107年1月
      進入匯升公司，陳俊維把他之前的經驗跟渠等講，以前是
      有一個團隊，有小編去照顧主播，把主播的業績照顧起來
      ，後來就讓陳俊維擔任主管，他擔任主管後有看到業績有
      顯著成長，從他進來後小編團隊的人都是他找的，楊蕓菲
      、林桓玉等人都是陳俊維找進匯升公司。這些人進來後都
      是由陳俊維來管理。全部的直播主經營都是陳俊維經營。
      負責小編粉絲團營運的人是陳俊維等語（同上卷第164-16
      6頁、第170頁，109年12月3日訊問筆錄）。
　　⒉證人楊蕓菲證稱：進入匯升公司當小編後，主管是陳俊維
      ，自稱職稱是直撥業務經理。林以軫進入公司後，一開始
      的小編是陳俊維，我有擔任林以軫的新客手，後期也有擔
      任她的回客手，因為我剛開始擔任回客手，所以陳俊維也
      有指導我，不會完全放給我做。（在桃園的案件裡，既然
      對粉絲下話術的主要是回客手陳俊維，為何你在陳述都沒
      有提到陳俊維？）因為我當時還是受雇於他，因為陳俊維
      從以前都一直跟我們說他是東吳法律畢業的，只有他可以
      幫我們，我們也沒有錢去請律師。陳俊維很喜歡炫耀，如
      果他用的方法有成功，他就會跟我們講，叫我們跟他用一
      樣的方法。（提示陳俊維手機內與楊蕓菲對話截圖，LINE
      帳號一朵雲+菲+一隻羊，是不是你所使用？這是否是你與
      陳俊維的對話？）這個帳號是我使用的，「陳慶之」就是
      陳俊維，這是陳俊維在告訴我對林萌的粉絲要怎麼做，交
      代我用那些話術或是如何跟主播溝通。（寄紅線及情書、
      按摩券是何人規劃的？）是陳俊維規劃的等語（台北地檢
      署109偵字第29721號卷第236-238頁、第240頁、第243頁
      ，109年12月21日訊問筆錄），復有楊蕓菲與被告陳俊維
      間LINE通訊記錄所示：楊蕓菲稱：「那天三個新客／紅線
      寄出／戀愛劇本昨天下／今天寄紅線」，被告陳俊維回以舉
      大拇指之貼圖在卷足憑（見同上卷第420頁）。
　　⒊陳俊維與訴外人林哲豪間LINE對話記錄顯示，林哲豪將「
      林萌」等直播主108年4月營收、薪資報告傳送予陳俊維，
      被告陳俊維即轉給匯升公司會計人員施宥莘，有LINE通訊
      記錄在卷可憑（見同上卷第453-454頁）。
　　⒋綜合上開證據，證人間所述均屬相符，匯升公司之直播主
      小編係由被告陳俊維所管理，小編所使用之話術為被告陳
      俊維所提供，則楊蕓菲以「林以軫LINE帳號」以不實之事
      由，如未達業績將遭經紀公司逼迫要與他人吃飯、陪睡、
      違約會遭經紀公司罰鉅額賠償、要賣卵子、頭髮等等，致
      原告3人陷於錯誤而給付財物，均為被告陳俊維所參與，
      被告陳俊維抗辯與伊無關，不足採信。
  ㈤被告林以軫亦為共同侵權行為人：
　　⒈被告林以軫陳稱107年間與匯升公司簽訂經紀契約，安排被
      告林以軫於MeMe直播平台擔任直播主，匯升公司為被告林
      以軫行銷以提高其人氣，被告林以軫依約每周至少進行6
      次直播，每次至少1小時，被告林以軫須不定期提供拍攝
      之照片、影片予匯升公司，以供匯升公司用以增加被告林
      以軫曝光及提升人氣之用途等語（見本院卷第51頁）。而
      被告陳俊維於警詢時即供稱匯升公司小編都是經過直播主
      允許，以直播主名義與男粉絲互動，用LINE聊天、關心對
      方的方式互動等語（台北地檢署109年度偵字第29721號卷
      第15頁），證人楊蕓菲亦證述：我們有告知林以軫說我們
      會有一個LINE去跟粉絲互動（桃園地檢署108年度他字第5
      025號卷第19頁，檢察官108年7月16日訊問筆錄），核與
      被告林以軫於偵查中所陳述：我是將官方LINE交給經紀公
      司去經營等語相符（108年度他字第5025號卷第13頁，108
      年7月9日訊問筆錄），堪認被告林以軫授權將其名義之LI
      NE帳戶交由被告陳俊維所主持之小編等人使用。
　　⒉證人林桓玉證稱伊所屬經紀公司係匯升公司，伊係小編，
      幫忙維護粉絲。直播主是屬於伊公司旗下，直播主會跟小
      編分紅，直播主有做到100萬元的話，小編會有1萬元的分
      紅。粉絲購買贈送直播主的虛擬禮物，MEME直播平台會把
      虛擬禮物換成現金給公司，公司再拆帳給直播主。林以軫
      搭配的小編是伊跟楊蕓菲等語（桃園地檢署108年度他字
      第5025號卷第18頁，檢察官108年7月16日訊問筆錄），亦
      與證人楊蕓菲所證述：「林以軫LINE帳號」所說的話是伊
      做的，這是共同經營的概念，公司會分去做等語（桃園地
      檢署108年度他字第5025號卷第13頁，108年7月9日訊問筆
      錄），及證人駱明彥證稱：匯升公司跟直播平台的分潤是
      由直播平台訂好，大約是5/5分，主播跟我們的分潤比例
      約是6/4或7/3。直播平台跟我們對完帳後，會把錢匯到我
      們帳戶，我們再把錢匯給主播等語（109偵字第29721號卷
      第166頁，109年12月3日訊問筆錄），均相符合。直播主
      既以業績分紅，小編亦以直播主之名義與粉絲互動，以提
      高直播主業績，渠等所為角色分工均為他造所知悉。佐以
      匯升公司機房LINE群組對話，小編「Max」對直播主「夢
      夢」稱：「可以請你錄一段影片嗎？就用兇一點的口氣說
      Michael我本人就在這」，及小編「mo」對直播主稱：「
      幫我設定場空」、「要特別注意腳都不能入鏡喔」、「有
      粉絲以為你腳受傷」等語（台北地檢署109偵字第29721號
      卷第67頁），足證小編需要直播主配合時均會請直播主為
      特定之行為。觀諸「林以軫LINE帳號」與原告3人之對話
      記錄所示，原告吳子駿於107年9月25日晚間11時54分對林
      以軫稱：「老婆可以拍下妳的身分證給我看看吧／畢竟沒
      見過面／想要確認身分／好嗎」，「林以軫LINE帳號」於10
      7年9月26日上午12時14分稱：「我直接拍護照吧／這是更
      正式ID」、「看到了嗎」，原告吳子駿回答：「看到啦」
      等語，再於同日上午12時26分稱請林以軫現在拍一張在浴
      室裡的照片給他，「林以軫LINE帳號」稱等我1分鐘，隨
      後於上午12時27分傳送一張照片給原告吳子駿，並稱：「
      美嗎／我要去洗澡啦」、「我明天下播／要陪媽咪去按摩／
      在拍更性感的給你看好嗎」，原告吳子駿於同日晚間8時1
      4分稱：「老婆／待會兒按摩記得要拍照給我看喔／昨晚答
      應我了喔」，「林以軫LINE帳號」隨即於晚間8時17分傳
      送42秒之檔案予原告吳子駿，有LINE對話記錄在卷可憑（
      見本院卷第245-247頁、第257頁），被告林以軫就「林以
      軫LINE帳號」與原告吳子駿間之對話，均能及時提出相應
      之照片、檔案及護照，足見被告林以軫對於匯升公司小編
      向原告所稱之話術均加以配合，被告林以軫抗辯對於匯升
      公司小編以「林以軫LINE帳號」所為之詐騙均不知情，顯
      非事實。再參「林以軫LINE帳號」於107年7月19日與原告
      呂勝興間對話，「林以軫LINE帳號」傳送一張林以軫與其
      外婆之LINE對話截圖，且其外婆係使用烏克蘭文，另原告
      呂勝興於107年8月28日稱：「妳本來說要我媽什麼禮物？
      我很好奇欸」，「林以軫LINE帳號」即傳送影音檔案予原
      告呂勝興，內容為：「叮噹媽媽生日快樂。…」等語，有L
      INE對話記錄、影片光碟及譯文在卷可憑（見本院卷第271
      頁、第319頁、第369頁），益可見被告林以軫與匯升公司
      小編間訊息流通無礙，處於隨時可取得被告林以軫個人之
      各項訊息及影音檔案。按數人共同不法侵害他人之權利者
      ，連帶負損害賠償責任，民法第185條第1項前段定有明文
      ，而此規定之「共同」本包括主觀共同關聯即行為人間主
      觀上有意思聯絡在內。被告林以軫既對於匯升公司小編之
      各項要求均加以配合，堪認與匯升公司小編即陳俊維、楊
      蕓菲等人具有主觀共同關聯，應負共同侵權行為連帶賠償
      損害之責任。
　㈥按不法侵害他人之身體、健康、名譽、自由、信用、隱私、
    貞操，或不法侵害其他人格法益而情節重大者，被害人雖非
    財產上之損害，亦得請求賠償相當之金額，民法第195條第1
    項前段有明文規定。原告主張被告2人共同詐欺侵害原告之
    財產權，非屬上開法條規定得以請求非財產上損害之人格權
    或人格法益，原告雖主張被告侵害其意思決定之自由人格法
    益，侵害原告之精神表意自由權，惟被告施以詐術取得原告
    財物，並未以強暴脅迫侵害原告自主意思，自無侵害渠等自
    由可言，原告係基於被告詐術手段而陷於錯誤，與侵害原告
    自由權無涉。從而，原告劉聖業、吳子駿、呂勝興請求精神
    慰撫金各18萬元、8萬元、185,700元，均無理由。綜上，原
    告劉聖業請求侵權行為損害金額於42萬元之範圍內，原告吳
    子駿請求金額於50萬元之範圍內，原告呂勝興請求金額114,
    300元，為有理由。
　㈦再按債權人向連帶債務人中之一人免除債務，而無消滅全部
    債務之意思表示者，除該債務人應分擔之部分外，他債務人
    仍不免其責任；因連帶債務人中之一人為清償、代物清償、
    提存、抵銷或混同而債務消滅者，他債務人亦同免其責任，
    民法第276條第1項、第274條分別有明文規定。原告主張被
    告林以軫、陳俊維與訴外人楊蕓菲共同為侵權行為，復與楊
    蕓菲成立調解，則楊蕓菲應分擔之部分為1/3，雖其賠償之
    金額為8萬元、8萬元、4萬元（見本院111年3月10日言詞辯
    論筆錄，本院卷第408頁），未及原告劉聖業、呂勝興侵權
    行為損害賠償債權額之1/3，然此已為原告所免除，他債務
    人亦免此部分責任，另就原告呂勝興部分，楊蕓菲賠償金額
    已逾其應分擔部分金額，則被告林以軫、陳俊維就清償之部
    分亦同免其責任。從而，被告林以軫、陳俊維就原告劉聖業
    應連帶賠償之金額為28萬元（計算式：420,000－420,000÷3＝
    280,000），就原告吳子駿應連帶賠償之金額為333,333元（
    計算式：500,000－500,000÷3＝333,333），就原告呂勝興應
    連帶賠償之金額為74,300元（計算式：114,300－40,000＝74,
    300）。
　㈧末按給付無確定期限者，債務人於債權人得請求給付時，經
    其催告而未為給付，自受催告時起，負遲延責任；其經債權
    人起訴而送達訴狀，或依督促程序送達支付命令，或為其他
    相類之行為者，與催告有同一之效力。遲延之債務，以支付
    金錢為標的者，債權人得請求依法定利率計算之遲延利息。
    應付利息之債務，其利率未經約定，亦無法律可據者，週年
    利率為百分之5，民法第229條第2項、第233條第1項前段及
    第203條分別定有明文。本件損害賠償請求屬侵權行為之債
    ，並無確定期限，亦無約定遲延利息之利率，揆諸前揭法條
    規定，原告主張以起訴狀繕本送達之翌日起算遲延利息，雖
    屬有據，惟原告未提出起訴狀繕本到院（見本院109年12月1
    7日言詞辯論筆錄，本院卷第85頁），應以被告林以軫經本
    院通知到庭答辯之日為其受催告之日，另原告以民事準備二
    狀追加被告陳俊維，自應以該書狀繕本送達之翌日即1110年
    5月5日起算遲延利息。從而，原告依侵權行為之法律關係，
    請求被告林以軫、陳俊維連帶給付原告劉聖業28萬元、原告
    吳子駿333,333元、原告呂勝興74,300元，及被告林以軫自1
    09年12月18日起，被告陳俊維自1110年5月5日起，均至清償
    日止，按週年利率百分之5計算之利息，應予准許，逾此部
    分之請求，則屬無據，應予駁回。
五、原告及被告林以軫陳明願供擔保，聲請宣告假執行或免為假
    執行，經核原告勝訴部分，並無不合，爰分別酌定相當之擔
    保金額宣告之。至原告敗訴部分，其假執行之聲請失其依據
    ，應予駁回。
六、本件事證已臻明確，兩造其餘主張陳述及所提之證據，經本
    院斟酌後，認與判決結果不生影響，均毋庸再予論述，附此
    敘明。
七、訴訟費用負擔之依據：民事訴訟法第79條、第85條第2項。
中　　華　　民　　國　　111 　年　　4 　　月　　8 　　日
                  民事第七庭    法　官　林欣苑

附表1：
編號   日期 金額 小計 1 107年7月22日 5,000元   5,000元 2 107年7月26日 10,700元、5,000元、10,700元 26,400元 3 107年7月31日 21,400元、21,400元、21,400元、5,000元、21,400元 90,600元  總計  122,000元 

附表2：　
編號   日期 金額 小計 1 107年7月8日 5,000元     2 107年7月18日 5,000元       3 107年7月27日 21,400元、10,700元21,400元、21,400元、21,400元 96,300元 4 107年9月14日 5,000元、3,000元 8,000元 

以上正本係照原本作成。
如對本判決上訴，須於判決送達後20日內向本院提出上訴狀。如
委任律師提起上訴者，應一併繳納上訴審裁判費。
中　　華　　民　　國　　111 　年　　4 　　月　　8 　　日
                                書記官  范煥堂